【裁判字號】    97,上易,1685
【裁判日期】    971113
【裁判案由】    竊盜等
【裁判全文】
臺灣高等法院臺中分院刑事判決        97年度上易字第1685號
上  訴  人  臺灣臺中地方法院檢察署檢察官
被      告  丙○○
選任辯護人  羅豐胤律師
            黃靖閔律師
上列上訴人因被告竊盜等案件，不服臺灣臺中地方法院97年度易
字第1440號中華民國97年8月11日第一審判決（起訴案號：臺灣
臺中地方法院檢察署97年度偵字第3168號），提起上訴，本院判
決如下：
    主  文
上訴駁回。
丙○○緩刑貳年。
    犯罪事實
一、丙○○係因長期患有精神分裂而屬因精神障礙，致其辨識行
    為違法之能力，顯著減低之人，意圖為自己不法之所有，於
    民國 (下同)97年1月25日中午12時40分許，在臺中市○○區
    ○○路2段118號之諾貝爾圖書城，趁該店店員丁乃雯未注意
    之際，徒手竊取「黃帝外經」、「漫畫黃帝內經素問」、「
    本草授記書」及「初學者開口說日語」等4本書籍，得手後
    ，丙○○準備離開之際，因撞倒諾貝爾圖書城門口之其他書
    籍而為店員丁乃雯發現，丙○○因而逃跑至臺中市○○區○
    ○路及寧夏路口，而為諾貝爾圖書城店長黃淡水逮捕後，並
    報警處理。嗣臺中市警察局第六分局何安派出所員警曾瑞龔
    及廖本成於同日下午1時5分許，到達臺中市○○區○○路及
    寧夏路口，丙○○明知曾瑞龔、廖本成員警正在執行公務，
    竟又基於對依法執行職務之公務員施強暴之犯意，趁員警曾
    瑞龔不備，揮拳攻擊值勤員警曾瑞龔，導致員警曾瑞龔受有
    右臉頰及鼻骨右側腫脹併挫傷之傷害（傷害部分未據告訴）
    。
二、案經臺中市警察局第六分局報請臺灣臺中地方法院檢察署檢
    察官偵查起訴。
    理    由
一、證據能力之認定：按被告以外之人於審判外之陳述，雖不符
    前4條（指刑事訴訟法第159條之1至第159條之4）之規定，
    而經當事人於審判程序同意作為證據，法院得審酌該言詞陳
    述或書面陳述作成之情況，認為適當者，亦得為證據，又當
    事人、代理人或辯護人於法院調查證據時，知有第159條第
    1項不得為證據之情形，而未於言詞辯論終結前聲明異議，
    視為有前項同意，刑事訴訟法第159條之5第1項、第2項定有
    明文，以下所引述之證據，被告之辯護人、公訴人於本院準
    備程序均表示無意見，且於本院言詞辯論終結前亦未聲明異
    議，是應認已同意作為證據，且經本院審酌後，無取得證據
    違法、欠缺供述之任意性或證據證明力顯然偏低等不適當之
    情形，認均有證據能力，合先敘明。
二、被告丙○○經合法傳喚雖未到庭，惟其於偵查中矢口否認有
    何犯行，對竊盜犯行保持緘默，對妨害公務則辯稱：伊與員
    警係互毆云云。經查，上揭犯罪事實，業據告訴人黃淡水及
    丁乃雯於警詢時陳述明確，並有員警職務報告、監視器翻拍
    照片、贓物照片、扣押物品目錄表、贓物認領保管單、刑案
    現場測繪圖及澄清綜合醫院診斷證明書等在卷可佐，被告所
    辯尚無可採。事證明確，被告犯行堪以認定。
三、核被告丙○○之所為，係犯刑法第320條第1項之竊盜罪，及
    第135條第1項之妨害公務罪。被告長期患有精神分裂症，此
    有甲○○腦神經精神科診所門診病歷及診斷證明書附卷可稽
    ，且證人甲○○於本院審理時證稱：被告自75年7月21日即
    因精神分裂症在伊診所就診，至95年11月24日停止就診，復
    自96年1月14日及96年1月26日始又前來診治，其患有精神分
    裂症，是一種慢性逐步化之疾病，於96年1月間之2次，可以
    看出其病症較前嚴重，有自言自語、自閉、妄想、自我照顧
    能力敗壞、社交功能缺陷等症狀，判斷力明顯減低，屬精神
    耗弱之人等語，並被告之病歷資料在卷可稽，顯見被告於96
    年1月25日前後之行為時確因精神障礙，致其辨識行為違法
    之能力，顯著減低，應依刑法第19條第2項之規定減輕其刑
    。被告所犯上開2罪，犯意各別，罪名有異，應予分論併罰
四、原審判決依刑法第320條第1項、第135條第1項、第19條第2
    項、第41條第1項前段、第51條第6款，刑法施行法第1條之
    1之規定，並審酌被告素行良好，未有犯罪前科，有被告前
    科紀錄表在卷可參，及其犯罪時之精神狀態不佳，所竊取之
    書本業經被害人取回，就妨害公務部分雖未經告訴，惟未能
    賠償被害人損害，及被害人所受之傷尚非重大，被告犯後態
    度等一切情狀，分別量處拘役20、50日，並定應執行拘役60
    日，併均予諭知易科罰金之折算標準，核其認事用法均無違
    誤，量刑亦稱妥適，應予維持。原審法院檢察署檢察官上訴
    意旨雖以原審僅以診斷書、病歷及被告警詢陳述不清楚等情
    ，即認定被告行為處於精耗弱之情況，應依法減輕其刑，自
    有未當等語。惟查，被告於行為時為精神分裂之人，於96年
    1月25日前後之行為時確因精神障礙，致其辨識行為違法之
    能力，顯著減低等情，已經證人即甲○○醫師證述在卷。是
    以檢察官上開上訴並無理由，應予駁回。
五、末查本件被告未曾受有期徒刑以上刑之宣告，有臺灣高等法
    院被告前案紀錄表在卷可稽，且本件被告業已與書局及員警
    達成和解，有和解書二份在卷可稽，被告經此次教訓，當知
    警惕，而無再犯之虞，本院認其所宣告之刑，以暫不執行為
    適當，併予宣告被告緩刑2年，以啟自新。
六、被告經合法傳喚，無正當理由不到庭，爰不待其陳述逕行判
    決。
據上論斷，應依刑事訴訟法第371條、第368條，刑法第74條第1
項第1款，判決如主文。
本案經檢察官乙○○到庭執行職務。
中    華    民    國    97    年    11    月    13    日
            刑事第八庭  審判長法  官  羅  得  村
                              法  官  張  靜  琪
                              法  官  吳  進  發
上列正本證明與原本無異。
不得上訴。
                              書記官  柯  孟  伶
中    華    民    國    97    年    11    月    14    日


司法院資訊處製作；財團法人民間司法改革基金會備份。
